臺灣臺北地方法院刑事裁定
111年度毒聲字第380號
聲  請  人  臺灣臺北地方檢察署檢察官
被      告  李正之



上列被告因違反毒品危害防制條例案件，經檢察官聲請送觀察、
勒戒（111年度毒偵字第1202號），本院裁定如下：
    主  文
甲○○施用第一級、第二級毒品，應送勒戒處所觀察、勒戒，其
期間不得逾貳月。
    理  由
一、聲請意旨略以：被告甲○○基於施用第一級毒品海洛因、第二
    級毒品甲基安非他命之犯意，於民國111年3月20日上午7時
    許，在其位於臺北市○○區○○路000巷0號3樓之居所，以不詳
    方式，施用第一級毒品海洛因1次，另以將甲基安非他命置
    入玻璃球內燒烤吸食煙霧之方式，施用第二級毒品甲基安非
    他命1次。嗣因其為列管之矯治毒品調驗人口即應採尿檢驗
    之人，為警持臺灣士林地方檢察署檢察官強制到場（強制採
    驗尿液）許可書，於111年3月22日採集其尿液檢體送驗，鑑
    驗結果呈現安非他命、甲基安非他命及嗎啡、可待因陽性反
    應，爰依毒品危害防制條例第20條第1項及觀察勒戒處分執
    行條例第3條第1項之規定，聲請將被告送勒戒處所觀察、勒
    戒等語。
二、程序之合法性
  ㈠按109年1月15日修正公布、同年7月15日施行之毒品危害防制
    條例第20條第3 項規定，犯第10條之罪於觀察、勒戒或強制
    戒治執行完畢釋放後，3 年後始再犯者，不論其行為係在新
    法施行生效前或施行生效後所為（同條例第35條之1 第1 、
    2 款參照），均應適用同條第1 、2 項（即應先觀察勒戒或
    強制戒治）之規定，其修法理由謂：施用毒品者具「病患性
    犯人」之特質，並參諸世界各國之醫療經驗及醫學界之共識
    ，咸認施用毒品成癮者，其心癮甚難戒除，如觀察、勒戒或
    強制戒治執行完畢釋放後，3 年後始再有施用第一級、第二
    級毒品之行為者，足見其有戒除毒癮之可能，宜再採以觀察
    、勒戒方式戒除其身癮及以強制戒治方式戒除其心癮之措施
    ，為能放寬觀察、勒戒或強制戒治制度之適用時機，以協助
    施用者戒除毒癮，爰修正第3 項。同條例第23條第2 項亦配
    合修正為「觀察、勒戒或強制戒治執行完畢釋放後，3年內
    再犯第10條之罪者，檢察官或少年法院（地方法院少年法庭
    ）應依法追訴或裁定交付審理。」可知本次修法對於施用毒
    品者施以觀察勒戒、強制戒治，或依法追訴（或裁定交付審
    理）之適用範圍，係確立初犯為具「病患性犯人」之特質應
    先經一完整之醫療處置，3 年內再犯者應依法追訴（或裁定
    交付審理），3 年後再犯則裁定觀察勒戒，殆無疑義。但對
    於3 犯以上距最近1 次觀察勒戒或強制戒治執行完畢釋放後
    ，逾3 年者，究應適用同條例第20條第3 項或第23條第2 項
    處理，本次修法未明確規定，惟基於罪刑法定之明確性原則
    、法文之文義解釋，參諸觀察勒戒等治療處置，乃結合醫師
    、觀護人、社工心理諮商等不同領域之專業人員參與之保安
    處分措施，目的除在戒除施用毒品者身癮、心癮之措施外，
    並企圖重新塑造生活紀律，改變其病態行為，與刑罰之執行
    並不相同，無法以刑罰補充或替代上開醫療處置之特性。從
    而，3 犯以上如距最近1 次觀察、勒戒或強制戒治執行完畢
    釋放後，已逾3 年者，其間縱經判刑、執行，究與觀察勒戒
    或強制戒治已經完整之治療療程不同，無法補充或替代上開
    之醫療處置，均應再予觀察勒戒之機會，方為適法（最高法
    院109 年度台上字第3240、3131號判決參照）。
  ㈡被告前因施用毒品案件，經臺灣士林地方法院以95年度毒聲
    字第331號裁定送觀察、勒戒後，認有施用毒品之傾向，復
    經臺灣士林地方法院以95年度毒聲字第587號裁定令入戒治
    處所施以強制戒治，於96年11月16日停止處分釋放出所，並
    由臺灣士林地方檢察署檢察官以96年度戒毒偵字第91號為不
    起訴處分確定，其後未再受任何觀察、勒戒或強制戒治之執
    行，有臺灣高等法院被告前案紀錄表存卷可查。是被告最近
    1次觀察、勒戒或強制戒治執行完畢釋放之日期係96年11月1
    6日，而本案被告施用第一級、第二級毒品之時間係111年3
    月20日上午7時，距離最近1次觀察勒戒執行完畢釋放日既均
    已逾3年，雖被告在此期間曾犯施用毒品之罪經起訴、判刑
    或執行，揆諸前開最高法院判決意旨，仍應再予被告觀察、
    勒戒之機會，是檢察官向本院聲請裁定被告入勒戒處所觀察
    、勒戒，合於毒品危害防制條例第20條第3項之法定要件。
三、訊據被告於警詢時坦承有施用第二級毒品甲基安非他命，惟
    其為警所採集之尿液檢體，經送台灣尖端先進生技醫藥股份
    有限公司以EIA 酵素免疫分析法初驗檢驗後，再以氣相層析
    質譜儀確認結果，確呈嗎啡類、甲基安非他命類陽性反應，
    此有台灣尖端先進生技醫藥股份有限公司111年4月6日濫用
    藥物檢驗報告附卷可佐，並有臺灣士林地方檢察署檢察官強
    制到場（強制採驗尿液）許可書、勘察採證同意書、臺北市
    政府警察局偵辦尿液檢體委驗單等件在卷可憑。按海洛因經
    注射入人體後，將迅速水解成6-monoacetylmorphine，轉變
    成嗎啡，再循嗎啡之代謝途徑排出體外，約80%於24小時內
    自尿中排出，一般而言，尿液中能否驗出嗎啡陽性反應與投
    與量、投與途逕、採尿時間、個人體質及檢驗方法之靈敏度
    有關，國外曾有文獻報導注射6毫克之海洛因鹽酸鹽，其代
    謝物嗎啡之平均可檢出時限約為26小時（最低檢出量為300n
    g/ml），有行政院衛生署藥物食品檢驗局81年9月8( 81)藥
    檢壹字第8114885 號函可按。查上開被告所採尿液送驗結果
    既有嗎啡及甲基安非他命之陽性反應，而警方送驗之尿液為
    被告親自排放，且被告對於採尿過程並無意見，又該檢驗結
    果先後經酵素免疫分析法及氣相層析質譜儀法進行確認，已
    足以排除偽陽性反應之可能，足認被告確於111年3月20日上
    午7時許，施用海洛因、甲基安非他命各1 次之行為甚明，
    被告僅坦承施用第二級毒品甲基安非他命，顯與前揭事證不
    符，洵無足採。
四、本院審酌卷存事證，聲請意旨尚無違法之情，聲請人復已考
    量被告個案情節，及斟酌相關刑事政策及可運用之行政資源
    後，被告經檢察官合法傳喚未到，且前有多次通緝紀錄，恐
    有無法完成緩起訴處分應遵守事項之情，故聲請人為本件聲
    請，並無濫用裁量權之情形。從而，本件聲請為有理由，應
    予准許，依照前揭說明，自應將被告令入勒戒處所觀察、勒
    戒，其期間不得逾2 月。
五、依毒品危害防制條例第20條第3 項，觀察勒戒處分執行條例
    第3條第1 項，裁定如主文。
中　　華　　民　　國　　111 　年　　6 　　月　　21　　日
           　　　 刑事第四庭    法　官　曾名阜
上正本證明與原本無異。
如不服本裁定，應於裁定送達後5日內向本院提出抗告狀。因疫
情而遲誤不變期間，得向法院聲請回復原狀。
                                書記官  李宜蓁
                                
          　　　 
中　　華　　民　　國　　111 　年　　6 　　月　　22　　日